最高法院刑事判決　　　　　　　　　　　　　　　八十八年度台上字第三二七二號
　　上　訴　人　甲○○
右上訴人因竊盜案件，不服台灣高等法院高雄分院中華民國八十六年五月二十七日第
二審更審判決（八十六年度上更(一)字第一三七號，起訴案號：台灣高雄地方法院檢察
署八十四年度偵字第一五二七四號、八十五年度偵字第三八○三號），提起上訴，本
院判決如左：
    主  文
上訴駁回。
    理  由
按刑事訴訟法第三百七十七條規定，上訴於第三審法院，非以判決違背法令為理由，
不得為之。是提起第三審上訴，應以原判決違背法令為理由，係屬法定要件。如果上
訴理由狀並未依據卷內訴訟資料，具體指摘原判決不適用何種法則或如何適用不當，
或所指摘原判決違法情事，顯與法律規定得為第三審上訴理由之違法情形，不相適合
時，均應認其上訴為違背法律上之程式，予以駁回。上訴人甲○○上訴意旨略以：(一)
、上訴人於警訊中並未供述與謝昌陸同往行竊，證人即警員呂福祥亦證，上訴人係稱
謝昌陸破壞車後，叫他去開等語，且上訴人亦於偵查中否認行竊，原判決竟認係其與
謝昌陸同往行竊，又扣案工具，上訴人於警訊中僅供螺絲起子為謝昌陸所有，原判決
竟認警訊已供全部為謝昌陸所有，而為沒收，所為認定均與卷內資料不合，而有判決
理由矛盾之違法。(二)、依共犯余旭琮所供，均係上訴人叫其載上訴人去，其先離去，
後又上訴人獨自銷贓，其均未親見上訴人行竊及銷贓，且其於原審就與上訴人前往係
三次或五次所供不一，復稱其至現場後即去打電動玩具，不知上訴人作何事，其供述
顯有瑕疵，原審遽採為不利上訴人之認定，自有判決不適用法則之違背法令。(三)、原
審就移送併辦之上訴人與余旭琮於民國八十四年九月三日在高雄縣大社鄉行竊羅景順
汽車部分漏未審理，亦有已受請求之事項未予判決之違法云云。
惟查：本件原判決依憑上訴人警、偵訊之自白，共犯余旭琮警、偵訊及原審前審之自
白，被害人王金鳳警、偵訊之指訴及其贓物領據，如原判決附表編號二至六之五部車
輛失竊受理報案單及扣案之可供兇器使用之螺絲起子三支、鐵撬、鋸片、扳手各一支
、鑰匙、手電筒各一支等行竊工具等證據，並參酌全案卷證資料，本於事實審法院推
理之作用，認定上訴人未從事正當工作，專竊取賓士、ＢＭＷ等高級進口汽車出售牟
利，有竊盜之習慣，基於意圖為自己不法所有之概括犯意，先於八十四年八月五日上
午五時許，駕駛小客車，帶扣案之行竊工具夥同謝昌陸（通緝中）至高雄市前金區○
○○路二二五號前，靠近停放該處王金鳳所有之車號ＹＩ－二九九九號自用小客車旁
停放，而由謝昌陸以所有可供兇器使用之螺絲起子，撬壞上開小客車之車門，上訴人
伺機欲將該車竊取開走，尚未得逞即為警查獲，並經警在其所駕之小客車駕駛座下扣
得扣案工具，嗣又夥同余旭琮，自八十四年九月十九日至同年十二月十九日止，在高
雄縣仁武鄉內各地，竊取張雪汝、高振裕、曾欽宏、董望霖、劉安章等人所有之賓士
、ＢＭＷ等小客車（犯罪時間、地點、竊得車輛如原判決附表編號２－６所示），為
警查獲余旭琮後移送併辦等情，因而撤銷第一審不當之判決，論處上訴人共同連續攜
帶兇器竊盜未遂罪刑，並於刑之執行前令入勞動場所強制工作參年，其採證認事，從
形式上觀察，並無違背法令之情形。且查：(一)、共同正犯，於犯意聯絡範圍內，本應
就全部犯罪實施行為負責，各正犯於犯罪實施中負擔何行為均無礙其應成立共同正犯
。本件就竊取被害人王金鳳所有汽車部分，上訴人既有共同行竊之犯意，究係其與共
犯謝昌陸一同前往，抑或共犯謝昌陸先行破壞車鎖後，始叫其前往開走，均無礙其應
負共同正犯之責。原判決以上訴人於警訊中已自白其與謝昌陸共謀行竊，並參酌其係
於現場被查獲，同時查扣有謝昌陸所有之螺絲起子，乃認定係其與謝昌陸同往行竊，
所為認定並無違經驗法則，上訴意旨(一)就此部分無非對原審認事採證之職權行使任意
指摘，已不足據以辨認原判決已具備違背法令之形式。又刑法第三十八條第三項係規
定「犯人」所有供犯罪所用之物，得宣告沒收。扣案之行竊工具，雖上訴人於警訊僅
供螺絲起子係謝昌陸所有，惟原判決於理由中已引據證人呂福祥之供述，稱扣案工具
係在現場上訴人所坐駕駛座下搜到，且明上訴人於扣押證明筆錄內簽具為所有人，
所辯係其弟所有亦不足採（原判決第三頁第(二)點及第四頁第(三)點），則其餘扣案物品
非屬共犯謝昌陸所有，即係上訴人所有，依上開規定均得宣告沒收，原判決誤以上訴
人於警訊中已供全部扣案工具為謝昌陸所有，而宣告沒收，固有與卷證資料未完全符
合，然此瑕疵既與判決主旨不生影響，自不能執為適法之第三審上訴理由。(二)、按被
告之上訴，係以受有不利益之裁判，為求自己利益起見，請求上級法院救濟而設，故
其上訴應以為自己之利益為限。上訴意旨(三)所指原審就移送併辦之其與余旭琮於八十
四年九月三日在高雄縣大社鄉行竊羅景順汽車部分漏未審理云云，如併為審理，上訴
人之犯罪次數可能因而增加反較不利於上訴人，上訴人應無即受上訴之積極利益存在
，其以此指摘原判決有已受請求之事項未予判決之違法云云，顯非為自己之利益而上
訴，自非法之所許，況案件起訴後，檢察官認有裁判上一罪關係之他部分事實函請併
辦。此項公函非屬訴訟上之請求，目的僅在促使法院之注意，法院如果併同審判，固
係審判不可分法則之適用所使然。如認不成立犯罪或無裁判上一罪關係，縱其未為任
何諭知及說明亦不能指為違法。(三)、原判決就認定上訴人與余旭琮共同行竊附表編號
二至六之汽車五部，業就共犯余旭琮前後不同之供述，詳其取捨之意見及認定之理
由（原判決第四、五頁理由第(四)及(五)點），上訴意旨(二)無非置原判決之明白論斷於不
顧，仍執陳詞，否認犯罪，對原判決已說明之事項重為爭執，核與前揭得為第三審上
訴理由之法定要件不相適合，其上訴違背法律上之程式，應予以駁回。
據上論結，應依刑事訴訟法第三百九十五條前段，判決如主文。
中      華      民      國    八十八    年      六      月    二十三    日
                              最高法院刑事第二庭
                                  審判長法官  莊  來  成
                                        法官  呂  潮  澤
                                        法官  謝  俊  雄
                                        法官  白  文  漳
                                        法官  蘇  振  堂
      右正本證明與原本無異
                                              書  記  官
中      華      民      國    八十八    年      六      月     三十     日
